【裁判字號】    96,訴,8894
【裁判日期】    980608
【裁判案由】    返還不當得利
【裁判全文】
臺灣臺北地方法院民事判決              96年度訴字第8894號
原      告  甲○○○○○ ○○.
                        MER.
                        NSW.
法定代理人  乙○○○○○ ○○.
訴訟代理人  謝天仁律師
            吳佩玲律師
被      告  欣煜科技股份有限公司
法定代理人  己○○
訴訟代理人  張樹萱律師
被      告  合作金庫商業銀行股份有限公司
法定代理人  劉燈城
訴訟代理人  林展義律師
上列當事人間返還不當得利事件，本院於中華民國98年5 月18日
言詞辯論終結，判決如下：
    主      文
被告合作金庫商業銀行股份有限公司應給付原告美金陸萬柒仟玖
佰拾陸點零貳元，及自民國九十六年十月十三日起至清償日止
，按年息百分之五計算之利息。
原告其餘之訴駁回。
訴訟費用由被告合作金庫商業銀行股份有限公司負擔十分之九，
餘由原告負擔。
本判決第一項於原告以美金貳萬貳仟元或同面額之臺灣中小企業
銀行復興分行無記名可轉讓定存單，為被告合作金庫商業銀行股
份有限公司供擔保後，得假執行。
原告其餘假執行之聲請駁回。
    事實及理由
壹、程序方面
一、本件被告合作金庫商業銀行股份有限公司（下稱合庫銀行）
    之法定代理人原為丁○○，嗣變更為劉燈城，有股份有限公
    司變更登記表在卷可憑，其聲明承受訴訟（見本院卷第157-
    158 頁），核無不合，應予准許。
二、被告欣煜科技股份有限公司（下稱欣煜公司）未於最後言詞
    辯論期日到場，核無民事訴訟法第386 條所列各款情形，應
    依原告之聲請，由其一造辯論而為判決。
三、按訴狀送達後，原告不得將原訴變更或追加他訴，但請求之
    基礎事實同一，或不甚礙被告之防禦及訴訟之終結者，則不
    在此限。民事訴訟法第255 條第1 項第2 款、第7 款分別定
    有明文。查原告起訴原依民法第179 條之規定，請求被告欣
    煜公司或被告合庫銀行應給付原告美金68,000元，及自起訴
    狀繕本送達翌日起至清償日止，按週年利率5%計算利息（見
    本院卷第3 頁）。嗣於訴訟進行中，追加依民法第184 條第
    1 項後段規定請求被告合庫銀行給付原告美金68,000元（見
    本院卷第78頁），原告追加之訴與原訴請求之主要爭點事實
    具有共同性，各請求利益之主張在社會生活上可認為同一或
    關連，而就原請求之訴訟及證據資料，於審理繼續進行在相
    當程度範圍內具有同一性或一體性，得期待於後請求之審理
    予以利用，故追加訴訟標的與原訴之基礎事實顯屬同一，且
    不甚礙被告之防禦及訴訟之終結，應予准許，合先敘明。
貳、實體方面
一、原告主張：伊於民國96年2 月13日向訴外人環茂科技股份有
    限公司（下稱環茂公司）購買主機板，嗣同年3 月26日欲匯
    款給該公司時，因環茂公司英文名稱Universal Abit Co.,
    Ltd.與被告欣煜公司英文名稱Abit Computer Corporation
    相似，致伊在訴外人澳洲國家銀行（National Bank） 之線
    上商務為匯款操作時（National Online） ，誤將美金68,0
    00元（下稱系爭匯款）匯至被告欣煜公司設於被告合庫銀行
    內湖分行帳號0000000000000 外幣存款帳戶。伊旋即通知澳
    洲國家銀行誤匯上開款項，並要求被告欣煜公司書立證明書
    作為與伊無任何業務往來，亦非有任何未收款項之證明。澳
    洲國家銀行於96年3 月27日10時40分許經中間銀行美聯銀行
    （WACHOVIA BANK,NA）向合庫銀行要求退匯，合庫公司雖收
    到美聯銀行通知惟未回覆，伊至同年5 月18日接獲回覆已結
    案，始知合庫公司嗣以欣煜公司積欠借款債務，上開款項業
    經抵銷為由而拒絕返還系爭匯款。伊業依民法第88條第1 項
    前段規定撤銷系爭錯誤匯款之意思表示，被告二人明知伊誤
    匯卻拒絕返還系爭款項，構成不當得利，而係不真正連帶債
    務關係，爰依民法第179 條法律關係訴請判決如聲明所示。
    縱被告合庫公司向被告欣煜公司主張抵銷之行為，可認非無
    法律上原因，然其明知非屬被告欣煜公司所有而應返還伊金
    錢，竟強行以之為抵銷，納為私有，顯與社會善良風俗相背
    ，係以背於善良風俗加損害於伊，構成民法第184 條第1 項
    後段侵權行為，併以侵權行為之法律關係請求合庫公司返還
    誤匯款項等語。並聲明：(一)被告欣煜公司應給付原告美金68
    ,000 元 及自起訴狀繕本送達翌日起至清償日止，按週年利
    率5%計算利息。(二)被告合庫銀行應給付原告美金68,000元及
    自起訴狀繕本送達翌日起至清償日止，按週年利率5%計算利
    息。(三)如其中一被告已為一部或全部之給付，另一被告就該
    給付部分免給付義務。(四)請准以臺灣中小企業銀行復興分行
    無記名可轉讓定存單供擔保宣告假執行。
二、被告則以下列等語資為抗辯，並均聲明：(一)原告之訴及假執
    行之聲請均駁回。(二)如受不利判決，願供擔保請准免為假執
    行。
(一)、被告欣煜公司部分：
    伊於96年間因無業務往來，不可能有國外廠商支付貨款業務
    收入，此為被告合庫銀行所明知。伊於匯款之初即向被告合
    庫銀行表示系爭匯款非其所有，更從未以系爭匯項向被告合
    庫銀行為抵銷債務之意思表示，伊自始對系爭匯款無所有權
    且未有為享受抵銷債務利益之意思表示，縱被告合庫銀行自
    行將系爭匯款與伊債務為抵銷，亦應認該抵銷不生法律上之
    效力，伊既未實際取得系爭匯款之利益，依法對原告自無返
    還利益之義務。
(二)、被告合庫銀行部分：
    原告與被告欣煜公司間業務往來頻繁，且均以匯兌方式匯款
    至被告欣煜公司設於伊內湖分行之外幣帳戶，自94年1 月19
    日至同年10月5 日間即有16筆，金額自美金數千元至二十餘
    萬元不等，原告主張與被告欣煜公司並無任何業務往來，顯
    非實在。依據原告提出向環茂公司購買主機版之96年2 月13
    日銷貨發票（Proforma Invoice），其左下方已載明：「
    This account has been assigned to:Nordisk Factoring
    A/S （A/S 即account sales） ……and is payable only
    to them or order……Any objections to this invoice
    must be reported to Nordisk Factoring A/S.」等語，故
    該筆應收帳款已經讓與（assigned to）Nordisk公司，買受
    人即原告僅得向Nordisk 公司給付該筆款項，不可能另行匯
    款給環茂公司，原告主張本應匯入環茂公司系爭匯款，因錯
    誤而匯入被告欣煜公司帳戶等情，並非真實。再系爭匯款於
    96年3 月26日進帳後，伊即依一般外匯作業程序，以電話向
    被告欣煜公司查證，經被告欣煜公司確認無誤後方進帳，原
    告提出被告欣煜公司之證明書，聲稱系爭匯款非其所有，亦
    未與原告有任何業務往來等語，純屬謊言。縱原告前開主張
    屬實，系爭匯款入被告欣煜科技公司帳戶後，已成為被告欣
    煜公司財產，受益人應為被告欣煜公司，伊對系爭匯款是否
    有誤匯之情事既不知情，且依法行使抵銷權，自無不當得利
    情形。又伊於96年3 月28日向被告欣煜公司主張抵銷金額為
    美金67,936.02 元，因其中美金30元已由澳洲之匯款銀行扣
    除，匯款金額僅餘美金67,970元，伊再扣除美金33.98 元手
    續費，餘額為美金67,936.02 元（68,000－00－00.98 ＝67
    ,936.02）。
三、兩造不爭執之事項：
(一)、原告於96年3 月26日以線上匯款方式，將美金68,000元匯款
    至被告欣煜公司於被告合庫銀行內湖分行之外幣帳戶，有匯
    款影本在卷可參（見本院卷第11頁）
(二)、原告於前揭匯款後，旋即通知澳洲國家銀行表示系爭匯款為
    誤匯而要求取消，澳洲國家銀行於96年3 月27日10時40分許
    發函通知美聯銀行，並轉通知被告合庫銀行前開事項，有通
    知函影本二紙在卷可參（見本院卷第13-14、67頁）。
(三)、原告將系爭匯款匯入被告欣煜公司於被告合庫銀行帳戶後，
    被告合庫銀行於96年3 月28日寄發抵銷存款通知函予被告欣
    煜公司稱：被告欣煜公司所積欠債務新臺幣15億元已屆清償
    期，依雙方所簽立聯合授信合約條款，將系爭匯款美金67,9
    36.02 元用以抵銷被告欣煜公司所積欠上開債務，有通知函
    、掛號函件執據各1 紙附卷可稽（見本院卷第55頁）。
四、兩造爭執之要點：
(一)、原告得否依民法第88條第1 項前段規定撤銷其意思表示？
(二)、被告合庫銀行行使抵銷權是否合法？
(三)、被告二人是否因原告撤銷其意思表示而構成不當得利？
    茲就兩造爭點及本院得心證之理由分述如下：
(一)、原告得否依民法第88條第1 項前段規定撤銷其意思表示？
 1、按意思表示之內容有錯誤，或表意人若知其事情即不為意思
    表示者，表意人得將其意思表示撤銷之。但以其錯誤或不知
    事情，非由表意人自己之過失者為限。民法第88條第1 項定
    有明文。民法第88條之規定，係指意思表示之內容或表示行
    為有錯誤者而言。最高法院51年臺上字第3311號判例意旨得
    資參照。依上開民法規定，意思表示內容錯誤與表示行為錯
    誤，均得依該條前段規定撤銷其意思表示。
 2、查原告內心之效果意思為匯款予環茂公司，卻在為線上匯款
    時誤選至英文名稱相似之被告欣煜司致匯款予該公司，雖足
    認其有應注意、能注意而未注意之過失，然此等過失行為，
    對於線上商務匯款而言，尚非少見，難認其承辦人員所犯上
    開未盡注意義務之過失行為，已達未盡善良管理人注意義務
    之抽象輕過失程度，可認原告之受僱人若知其事情即不為意
    思表示，原告之受僱人表示行為錯誤即為原告本人表示行為
    錯誤，應得主張撤銷其意思表示。復依卷附原告所提於96年
    3 月26日給澳洲國家銀行通知書：「On 26 March 2007 I
    made an error and sent TT#20N0000000 to incorrect
    beneficiary via National Online. The TT amount of
    US$68,000.I have attached a copy of TT confirmation
    printed from National Online. The funds were sent to
    ABIT Computer Corporation in Taiwan.Could you please
    contact the recipient's bank to ask the recipient to
    return the funds and forward it to the correct
    beneficiary.」內容（見本院卷第13頁），意即2007年3 月
    26日我犯了一個錯誤，經由National Online 之銀行線上商
    務服務，將電匯#20N0000000 匯至不正確受款人。電匯金額
    為美金68,000元。我已經附上從National Online 銀行線上
    商務服務列印之電匯確認單影本。這筆匯款被傳送至在臺灣
    的ABIT電腦公司。請你與受款人之銀行聯絡，以要求受款人
    返還該筆匯款，並匯至正確之受款人等語，以及澳洲國家銀
    行旋即與美聯銀行聯繫退款事宜，其通知函內容如下：「
    ATTN.PAYING AND RECEIVING DEPT.
    PLEASE REFER OUR MT103 DTD 26 MARCH 2007
    FOR ：USD68,000.00
    IN FAVOUR OF ABIT COMPUTER CORPORATION UNDER OUR REF
    ：2039TT20N0000000
    PLEASE BE ADVISED A/M PAYMENT HAS BEEN SENT TO THE
    WRONG BENEFICIARY,REMITTER'S ERROR.
    PLEASE CANCEL TREATING AS NULL AND VIOD AND RETURN
    FUNDS TO OUR USD ACCOUNT HELD WITH YOURSELVES.
    PLEASE CONFIRM YOUR ACTIONS BY RETURN SWIFT 」等語（
    見本院卷第67頁），亦即致收付部門，請參考我們日期2007
    年3 月26日MT103 訊息，關於美金68,000元，受款人為ABIT
    電腦公司。我們編號為2039TT20N0000000，請注意上述付款
    被傳送至錯誤受款人，請取消視為無效，並將款項返還至我
    們在貴行之美金帳戶，請以引用我們編號之立即訊息確認你
    的行動等語，可認原告就該誤匯款項之意思表示業行使撤銷
    權，則被告合庫銀行於96年3 月28日向被告欣煜公司主張抵
    銷之意思表示，顯在原告主張撤銷匯款意思表示之後至明。
    是原告於96年3 月27日以前向被告合庫銀行主張撤銷其誤匯
    行為之意思表示，並請求被告欣煜公司及合庫銀行返還所誤
    匯之系爭美金款項，則原告上開誤匯美金款項之意思表示一
    經撤銷，即視為自始、確定無效。
 3、被告合庫銀行雖抗辯：原告曾與被告欣煜公司間有業務往來
    ，且依原告提出購買主機版之銷貨發票，該筆應收帳款已經
    讓與Nordisk 公司，原告不需再匯款給環茂公司，足認原告
    就系爭款項匯入被告欣煜公司，其表示行為與效果意思一致
    ，並無錯誤云云；惟查：(1)被告欣煜公司前曾與原告間雖有
    交易往來，惟95年間因該公司董事長己○○涉及假交易及淘
    空公司資產等案件，經臺灣士林地方法院檢察署檢察官於96
    年8 月1 日起訴後，被告欣煜公司除已下市停止買賣外，亦
    向臺灣士林地方法院聲請重整，有被告欣煜公司提出之臺灣
    士林地方法院95年度整第1 號民事裁定在卷（見本院卷第14
    3-152 頁），被告欣煜公司為清償鉅額負債，將唯一有經營
    價值主機板事業之無形資產即主機板品牌ABIT，出售上市公
    司環隆電氣股份有限公司所成立之子公司即環茂公司，此為
    被告合庫銀行所明知（參見其96年12月13日民事答辯狀，本
    院卷第28-29 頁），是被告欣煜公司斯時並無商業交易行為
    ；又原告於96年間與被告欣煜公司間並無任何應付帳款等情
    ，亦據曾擔任被告欣煜公司董事長之特別助理，即證人戊○
    ○於97年4 月9 日到庭證述：「（問：你是否知道原告於去
    年三月間有一筆匯款六萬八千元的事？）我是經由部屬洪玉
    銓小姐之告知，她接到合庫的電話，通知我們有這筆匯款，
    她曾和合庫的小姐可能是盧小姐，以電話確認是否有這筆應
    收帳款，當時我們在清帳，並沒有原告這個客戶的應收帳款
    未付，所以我們當時就懷疑，且我們告知合庫可能是環茂的
    ，需要確認，後來洪小姐掛了電話就跟我轉達此事，因為我
    當時坐在她的正後方，因為洪小姐在三月三十一日確定要離
    職，在作交接的動作，另外銀行所有往來的事她本來就要向
    我報告，我就再請她與環茂的陳淑美小姐再確認，事後我有
    再追蹤此事，因為洪小姐在三月二十八日是最後一個工作天
    ，我不確定是在二十八日或二十七日時有告知合庫這筆錢不
    是我們的，因為此事我認為與我們無關，所以之後就沒有再
    追蹤，但之後環茂的陳小姐有一直打電話來要我去向合庫說
    明此事，告訴合庫這筆錢不是我們的，希望合庫能夠退還，
    我後來有打電話給合庫，但確切時間我不確定，我打電話給
    合庫盧小姐，告訴她這筆錢不是我們的，是環茂的，盧小姐
    告訴我說，匯款進來的帳號及名稱均一致，而我們有欠他們
    錢，要直接扣款，所以她要我們自己把錢還給對方，但我有
    告訴她這筆錢不是我們的應收帳款，希望他們把錢退給對方
    ，而且我們還有出具證明給原告，證明錢確實不是我們的，
    讓原告去與合庫交涉。」等語明確在卷（見本院卷第109-11
    0 頁），證人戊○○雖係被告欣煜公司員工，惟其證述上開
    各情與卷附資料料並無違背，衡情雙方間既無商業行為或任
    何應付款項，原告亦無可能匯款予被告欣煜公司，被告合庫
    銀行始終未提出任何資料以實其說，上開抗辯，委不足採。
    (2)又原告於96年2 月13日向環茂公司購買主機板，業據提出
    交易合約（Proforma Invoice）卷附，其錯匯系爭美金予被
    告欣煜公司後，為支付尚積欠環茂公司貨款，另於96年9 月
    7 日及9 月12日再次匯入約美金68,000元給環茂公司代收款
    公司即豐環球貿易股份有限公司（原名迪和股份有限公司
    ，並為中租迪和股份有限公司所百分之百持有之子公司，惟
    中租迪和股份有限公司嗣後將所持股份全數轉讓予香港商香
    港上海豐銀行股份有限公司，為此於96年5 月8 日正式更
    名為豐環球貿易服務股份有限公司，下稱豐環球貿易公
    司）等情，此經豐環球貿易公司於98年1 月13日函覆本院
    稱：「有關鈞院所函查之96年2 月13日、TSO00000000 、金
    額USD68,000 之貨款，查原告公司ALTECH COMPUTERS COR-
    PORATION PTY LTD業於96年8 月31日與96年9 月6 日分別匯
    款支付USD65,960 與USD2,040予本公司國外合作之國外應收
    帳款公司NORDISK FACTORING A/S 。NORDISK FACTORING A/
    S 於完成銷帳後即分別將前述兩筆款項（即USD65,960 與US
    D2,040）予本公司，本公司嗣後亦分別於96年9 月6 日與
    96年9 月11日依據環茂科技公司之指示，將該二筆款項匯至
    環茂科技公司於中國國際商業銀行所開立之帳戶內（，帳號
    :00000000000），同時將此筆貨款銷帳。」等語明確在卷（
    見本院第192 頁），復經證人即擔任環茂公司業務之丙○○
    於97年2 月20日到庭證述：「交易是我負責的，交易內容是
    買賣主機板，交易時間是在去年二月十三日下訂單，十五日
    時出貨給原告。」、「我們先將貨交給原告公司，原告再將
    錢匯到中租迪和公司，這次原告將錢匯到被告欣煜公司的帳
    戶去，因為我們一直沒有收到匯款，而原告說他們已匯款，
    經原告查證，說是錢匯錯了。」、「（問：錢匯錯了後原告
    是否有再匯款給你們？）有，約在九十六年的九月時匯款給
    我們。」等語在卷（見本院卷第90-91 頁）。綜上，原告確
    實向環茂公司購買主機板，並於96年9 月7 日及9 月12日再
    次匯入約美金68,000元給環茂公司代收款公司即豐環球貿
    易公司，其並未與被告欣煜公司有商業交易行為，即無經由
    澳洲國家銀行匯款之必要。故原告主張因環茂公司英文名稱
    與被告欣煜公司英文名稱ABIT相似，於操作時誤匯系爭美金
    款項匯予被告合庫銀行之被告欣煜公司帳戶，核與實情相符
    ，應堪埰信。被告合庫銀行抗辯：原告所為上開匯款行為並
    非錯誤云云，亦無足採。
(二)、被告合庫銀行行使抵銷權是否合法？
 1、次按寄託物為代替物時，如約定寄託物之所有權移轉於受寄
    人，並由受寄人以種類、品質、數量相同之物返還者，自受
    寄人受領該物時起，適用關於消費借貸之規定。寄託物為金
    錢時，推定其為消費寄託，民法第602 條第1 項、第603 條
    分別定有明文。查原告將系爭美金誤匯入被告合庫銀行之被
    告欣煜公司帳戶內，依上開規定，系爭美金款項即屬被告合
    庫銀行所有，被告欣煜公司就系爭匯款僅對被告合庫銀行僅
    有請求返還消費寄託物之債權，惟原告於匯款當日即發覺錯
    誤，並已行使其撤銷權，而要求被告合庫銀行返還系爭誤匯
    之美金款項，依民法第114 條第1 項規定，該匯款行為即自
    始、當然、確定無效，不僅被告欣煜公司視為自始未取得系
    爭匯款之寄託物返還請求權，被告合庫銀行亦視為自始未取
    得系爭匯款之所有權。
 2、被告合庫銀行再抗辯：原告匯至被告欣煜公司上開帳戶之系
    爭美金匯款，業經其主張全數抵銷而不存在云云；惟按債權
    人主張以其自己對於他方之債務，與他方對於自己之債務為
    抵銷者，必以其自己與他方互負債務，而其給付種類相同，
    並均屆清償期為必要，此觀諸民法第334 條第1 項前段規定
    自明；被告合庫銀行辯稱被告欣煜公司積欠其債務尚未清償
    一節，固為雙方到庭均不爭執，惟原告因錯誤匯至被告欣煜
    公司上開帳戶之系爭美金款項行為，已因原告行使撤銷權而
    自始、當然確定無效，上開美金匯款所有權並未由被告合庫
    銀行取得，被告欣煜公司亦未因此而取得對於被告合庫銀行
    之寄託物返還請求權，故不符民法第334 條第1 項前段所定
    「二人互負債務」之要件，而不具抵銷適狀，被告合庫銀行
    抗辯：系爭誤匯之美金款項業經其向被告欣煜公司主張全數
    抵銷云云，即為無理由。
(三)、被告二人是否因原告撤銷其意思表示而構成不當得利？
 1、再按無法律上之原因而受利益，致他人受損害者，應返還其
    利益。雖有法律上之原因，而其後已不存在者，亦同，民法
    第179 條定有明文。查原告既係基於錯誤之意思表示，將系
    爭匯款誤匯入被告合庫銀行之被告欣煜公司帳戶內，然上開
    錯誤之意思表示既經原告依法撤銷，則上開誤匯行為之意思
    表示，已自始、當然、確定無效，被告合庫銀行自始並未取
    得系爭美金款項之所有權，被告欣煜公司亦未對於被告合庫
    銀行取得系爭美金款項之寄託物返還請求權，已如上述。是
    被告合庫銀行前收受上開美金匯款時雖有法律上之原因，惟
    其後經原告撤銷其匯款之意思表示而不存在，則被告合庫銀
    行受領系爭美金款項即屬被告合庫銀行一方受有利益，致原
    告之他方受有損失，系爭匯款財產並因此發生變動，且在財
    產變動過程中，受益者即被告合庫銀行對其所受利益，不具
    正當性。原告主張被告合庫銀行應負不當得利之返還責任者
    ，洵屬有據。被告合庫銀行抗辯：縱認系爭美金款項確係誤
    匯，亦僅係被告欣煜公司受有利益，被告合庫銀行並未受有
    利益云云，亦為無理由。
 2、系爭款項匯入被告欣煜公司設於被告合庫銀行內湖分行帳戶
    ，依民法第813 條準用第812 條第2 項規定，即由被告合庫
    銀行取得系爭款項之所有權，被告欣煜公司依民法第602 條
    第1 項、第603 條規定，僅取得對被告合庫銀行請求返還消
    費寄託物之債權，原告既撤銷系爭匯款之意思表示，則被告
    欣煜公司自始未取得消費寄託物之債權，且因被告合庫銀行
    抵銷權行使為不合法，故被告欣煜公司所欠債務仍未消滅，
    被告欣煜公司亦未受有債務消滅之利益，是其並未受有任何
    利益。被告欣煜公司辯己未受有利益等語，應堪採信。被告
    欣煜公司既未受有利益即不符民法第179 條所定構成要件，
    故其不負返還義務。原告請求被告欣煜公司應與被告合庫銀
    行連帶給付系爭款項，若其中一被告已為一部或全部之給付
    ，另一被告就該給付部分同免給付義務，依法無由，不應准
    許。
五、綜上所述，原告依民法第179 條規定請求被告合庫銀行給付
    美金67,936.02 元【計算式：68,000元（原告匯款金額）-3
    0 元（澳洲匯款銀行扣除手續費）-33.98元（被告合庫銀行
    扣除手續費）＝67,936.02 元】，及自起訴狀繕本送達之翌
    日即96年10月13日起至清償日止，按週年利率5%計算之利息
    ，為有理由，應予准許。原告逾此範圍之請求，為無理由，
    應予駁回。
六、兩造分別陳明願供擔保請准宣告假執行或免為假執行，關於
    原告勝訴部分，核無不合，爰分別酌定相當之擔保金額，予
    以准許。至於原告敗訴部分，假執行之聲請失所附麗，應予
    駁回。
七、本件事證已臻明確，兩造其餘攻擊防禦方法及未經本院援用
    之證據，核與判決之結果不生影響，爰不予逐一論駁，併此
    敘明。
八、據上論結，原告之訴一部有理由，一部無理由，依民事訴訟
    法第385 條第1 項前段、第79條、第390 條第2 項，判決如
    主文。
中    華    民    國    98    年     6    月     8    日
                  民事第四庭    法  官  鄧德倩
以上正本係照原本作成
如對本判決上訴，須於判決送達後20日內向本院提出上訴狀
中    華    民    國    98    年     6    月     8    日
                                書記官  林孔華


司法院資訊處製作；財團法人民間司法改革基金會備份。
